【裁判字號】    87,易更,10
【裁判日期】    890301
【裁判案由】    違反著作權法
【裁判全文】
臺灣桃園地方法院刑事判決                          八十七年度易更字第一號
    公  訴  人  臺灣桃園地方法院檢察署檢察官
    被      告  丁○○
    選任辯護人  丙○○
                乙○○
右列公訴人因被告違反著作權法案件，不服本院中華民國八十七年五月十二日第一審
判決（八十七年度易字第三二三號，起訴案號：八十六年度偵字第一六六八四號），
提起上訴，經台灣高等法院發回更審（八十七年度上易字第五二五六），本院判決如
左：
        主  文
本件公訴不受理。
        理  由
一、公訴意旨略以：被告丁○○係桃園縣桃園市○○○路八之一號黃龍物語電視遊
    樂器專賣店（下稱黃龍物語店）之負責人，經營電視遊樂器買賣業務，於民國
    八十六年十二月九日，在該店中販賣甲○○○股份有限公司（下稱協和公司）擁
    有著作權之侏羅記公園續集及王牌大騙子之影音光碟（俗稱ＶＣＤ），經警於八
    十六年十二月十日十五時二十分許在上址查獲，並扣得王牌大騙子ＶＣＤ二片、
    侏羅記公園續集封套一個。案經協和公司訴由桃園縣警察局移送偵辦。因認被告
    涉有著作權法第八十七條第二款規定，應依同法第九十三條第三款論處云云。
二、按著作權法罰則章之各罪，除著作權法第一百條但書之規定外，須告訴乃論；又
    告訴乃論之罪，未經告訴者，應諭知不受理之判決；又著作財產權人得授權他人
    利用其著作，其授權利用之地域、時間、內容、利用方法或其他事項，依當事人
    之約定，其約定不明之部分，推定為未授權。著作權法第一百條前段、第三十七
    條第一項，刑事訴訟法第三百零三條第三款分別定有明文。
三、訊據被告丁○○堅詞否認有何違反著作權法之犯行，辯稱：王牌大騙子ＶＣＤ係
    在抽屜內查扣，乃供自行觀賞之用；而侏羅記公園僅有封套，伊並無陳列或販賣
    行為，況告訴人協和公司並未取得美國環球影片公司關於前開影片ＶＣＤ之授權
    ，且告訴人就王牌大騙子ＶＣＤ二片部分，迄未提出告訴，其告訴並不合法等語
    ，經查：
（一）本件協和公司係取得美國環球影片公司（下稱環球公司）授予其為在中華民國
      台灣地區（包括金門與馬祖）之獨家權利包括重製、銷售、出租錄影節目帶（
      VIDEOCASSETTE）與雷射影碟片（LASERDISC）及經銷此類影碟以供家庭觀賞，
      授權期間自八十六年一月一日至八十七年十二月三十一日止，並無影音光碟（
      VIDEO CD）之授權，此有告訴人公司提出之環球公司出具之授權書附卷可稽（
      見偵卷第二十二至二十五頁），而告訴人公司除提出行政院新聞局錄影帶節目
      審查合格證明書亦載明「失落的世界─侏羅記公園」及「王牌大騙子」二片節
      目，其權利範圍均為「家用ＬＤ」，此有新聞局局錄影字第二八二九一號及二
      八二二三證明書二紙附卷足憑（見原審卷第三十七、三十八頁），並於陳報狀
      內載述：關於環球公司授權書之內容未提及ＶＣＤ部分，蓋因該公司實無ＶＣ
      Ｄ之發行，自無法授予ＶＣＤ之權利等情，核與證人即財團法人電影及錄影著
      作保護基金會代理人施育霖於原審訊問時結證情節相符（均見原審卷第三十五
      頁反面、第五十七頁反面）。足見美商環球公司確未就「失落的世界─侏羅記
      公園」及「王牌大騙子」ＶＣＤ部分授權予告訴人公司一節，洵堪認定。
（二）又扣案之「王牌大騙子」二片ＶＣＤ，經本院當庭播放勘驗結果，影片為英文
      發音，中文字幕等情（見本院八十八年三月十一日訊問筆錄），則與告訴人公
      司提出之新聞局局錄影字第二八二二三號審查合格證明書所載語別為「國語」
      不同（失落的世界─侏羅記公園則為英語），顯見扣案之「王牌大騙子」二片
      ＶＣＤ並非由告訴人所發行之影片盜版而來，自無侵害告訴人公司就該片發行
      權利。至於，「失落的世界─侏羅記公園」部分僅有封套，並無任何影片，無
      從認定被告有何侵害告訴人對該影片之發行權，附此敘明。
（三）綜上各節，環球公司既未發行前開二部影片之ＶＣＤ電影著作，自無從專屬授
      權予告訴人公司利用，則告訴人公司顯非前開二部影片ＶＣＤ之著作財產權人
      ，況扣案之二片「王牌大騙子」ＶＣＤ又顯非從告訴人公司發行之影片盜版而
      來；此外，復查無其他具體事證足資證明被告涉有起訴意旨所指之違反著作權
      法罪嫌，揆諸前揭法文意旨，為不受理判決之諭知。至於，台灣桃園地方法院
      檢察署以八十七年偵字第一五三０四號卷移送併案審理部分，惟本案既經本院
      諭知不受理判決，自無裁判上一罪關係，此部分應退回原檢察官另行處理。
據上論斷，應依刑事訴訟法第三百零三條第三款，判決如主文。
本案經檢察官林秀菊到庭執行職務。
中      華      民      國    八十九  年      三      月      一      日
                              臺灣桃園地方法院刑事第二庭
                                  法    官    傅  中  樂
右正本證明與原本無異。
如不服本判決，應於判決送達後十日內，向本院提出上訴狀。
                                  書 記 官    梁  麗  雲
中      華      民      國    八十九    年      三      月    十  四    日


司法院資訊處製作；財團法人民間司法改革基金會備份。
